臺灣臺北地方法院刑事判決　　　　　　　 93年度易字第305號
公　訴　人　臺灣臺北地方法院檢察署檢察官
被　　　告　甲○○
　　　　　　乙○○
　　　　　　丙○○
上列被告等因詐欺案件，經檢察官提起公訴（92年度調偵字第
754 號），本院判決如下：
    主  文
甲○○、乙○○、丙○○均無罪。
    理  由
一、公訴意旨略以：被告甲○○（原名李志陽）和被告丙○○係
    同居關係，被告乙○○係被告丙○○之妹黃吉莉之女，自小
    為被告丙○○扶養，因被告黃莉玲、乙○○共同開設之卡多
    利亞小吃店於民國89年初在台北市○○區○○街137巷7弄3
    號將另行開幕，急需裝潢。三人均資力不足，竟共同意圖為
    自己不法之所有，先由被告丙○○以電話請告訴人安峰有限
    公司之業務丁○○到上開地點估價，被告乙○○一同商談。
    被告甲○○再於同年1月21日帶被告乙○○至安峰有限公司
    （下簡稱安峰公司）找丁○○約定裝潢價格。丁○○表示要
    先付訂金新台幣（以下同）100,000元，完工後3日內付清餘
    款，被告甲○○佯向被告乙○○說回去叫你媽媽先拿十萬元
    給人家，假裝同意丁○○之條件，致丁○○誤以為其等會先
    支付訂金且付款能力無虞，而開始把施工器材和材料搬到上
    址開始施作。後丁○○向被告丙○○索取訂金時，被告丙○○則藉口收拾一下就給，不用怕等語拖延，以後部分變更設
    計和追加部分工程，總價共五十五萬二千一百十元。因被告
    丙○○催農曆年完成，且佯稱出借6,000,000元在外，慢慢
    收票再付，會補貼利息等語，丁○○受騙加快施作而未警覺
    有詐。於民國89年2月間完工後，被告乙○○交付丁○○之
    支票、本票均不兌現，而詐得約400,000元之裝潢，因認被
    告三人涉有詐欺罪嫌等語。
二、按犯罪事實應依證據認定之，無證據不得認定犯罪事實；不
    能證明被告犯罪者，應諭知無罪之判決，刑事訴訟法第154
    條第2項、第301條第1項分別定有明文。又事實之認定，應
    憑證據，如未能發現相當證據，或證據不足以證明，自不能
    以推測或擬制之方法，以為裁判基礎（最高法院40年台上字
    第86號判例參照）。而告訴人之告訴，係以使被告受刑事訴
    追為目的，是其陳述是否與事實相符，仍應調查其他證據以
    資審認（最高法院52年台上字第1300號判例參照）。次按刑
    法第339條詐欺罪之成立，以意圖為自己或第三人不法所有
    ，以詐術使人將本人或第三人之物交付為要件。若並無不法
    所有之意圖，即不得以該罪相繩。且認定犯罪事實所憑之證
    據，雖不以直接證據為限，間接證據亦包括在內，然而無論
    直接證據或間接證據，其為訴訟上之證明，須於通常一般之
    人均不致有所懷疑，而得確信其為真實之程度者，始得據為
    有罪之認定，倘其證明尚未達到此一程度，而有合理之懷疑
    存在而無從使事實審法院得有罪之確信時，即應由法院為諭
    知被告無罪之判決（最高法院76年台上字第4986號判例參照
    ）。
三、本件公訴人認被告涉犯詐欺罪嫌，無非係以告訴代理人丁○○之指訴、被告甲○○、乙○○、丙○○於偵訊時之供述及
    有估價單、退票支票及退票理由單影本及被告甲○○寄予告
    訴代理人之存證信函一紙在卷，為其論據。
四、訊據被告甲○○、乙○○、丙○○均堅決否認涉有詐欺犯行
    ，被告甲○○辯稱：其原欲委請告訴人安峰公司施作裝潢，
    且亦準備支付定金10,000元，但因該公司所開立之估價單金
    額過高，原本其不欲給該公司施作，係因告訴代理人丁○○
    稱工人、材料都叫好了，其沒有辦法才給他施作，並對估價
    單之金額予以殺價，其於施作期間均分期支付款項，係因週
    轉不靈，告訴代理人派人至店內討債，並以乙○○所簽發之
    本票60000 元，查封店內之物，其不得已始結束營業，其於
    89年3 月31日起至89年8 月30日止，已支付137,673 元，並
    於90年7 月起至9 月止按月支付5,000 元，因至大陸經商中
    斷給付，惟於告訴人提起告訴後，於92年5 月起至93年5 月
    5 日復陸續支付40,000元，並已於93年6 月26日與告訴代理
    人丁○○簽立協議書，並當日支付150000元，其自93年8 月
    起並按月支付款項10,000元，其並無詐欺犯意，其原欲隱暪
    其女被告乙○○與其非親生父女關係，卻引起告訴代理人之
    誤解等語，被告丙○○供稱：被告乙○○係其養女，甲○○
    是其未登記之丈夫，其名叫丙○○，但不知生日，因其從小
    即未申報戶口，丙○○係與其同父異母之妹，大家都叫其阿
    美，但其使用丙○○的名字。本件是被告甲○○出面與告訴
    代理人丁○○洽談裝潢之事，以前開店其亦曾找丁○○裝潢
    ，之前工程款都有結清。本案卡多利亞小吃店係被告甲○○
    經營，於90年間因被告甲○○在大陸的錢拿不回來，告訴代
    理人來索債，又查封冷氣、冰箱，其等無辦法做生意。被告
    甲○○已陸續還款，其並未詐欺告訴人，其確實在外有債權
    尚無法追償，而其女被告乙○○簽發本票，不知為何
    字號有誤，但本票之金額已還給告訴人，其並無詐欺犯意等
    語，被告乙○○辯稱：黃吉莉係其生母，但其自小為被告丙○○所扶養，並使用「李曉薇」之小名，其僅於就學時使用
    「乙○○」之名，平時均以李曉薇自稱，其因不欲向外人解
    釋其與其父之真實關係，故對告訴代理人稱其以乙○○所簽
    發之本票為其親戚所有，其不知道為何本票
    ，因為先前簽發很多張均沒有錯，其簽發支票給丁○○時，
    不知道會退票，其已陸續還款予告訴人，其願意依協議內容
    分期償還欠款，卡多利亞的舊店也是找丁○○來裝潢，地址
    是台北市○○街70巷6 弄3 號1 樓小吃店，之前舊店營業12
    年，是在87年才搬到新店這邊。被告甲○○確實在當年丁○○表示要訂金100,000元 時，叫其回去拿，但那時候並不是
    要其馬上回家拿，其回答說好，也確實有回去跟被告丙○○
    說要100,000 元，其並無詐欺之意等語，經查：
（一）被告甲○○曾於89年間委請告訴人安峰公司裝潢其所經營
      之卡多利亞小吃店，並於89年1 月起至6 月間陸續施作工
      程之事實，業據證人丁○○到庭證述明確（見本院94年2
      月1 日審理筆錄），並為被告三人所不否認，且有估價單
      影本在卷可參。
（二）被告甲○○、乙○○自於89年3月31日起至89年8月30日止
      ，已支付告訴人137,673元，並於90年7月起至9月止按月
      支付5,000元，於告訴人提起告訴後，自92年5月起至93
      年5月5日復陸續支付40,000元，並已於93年6月26日與告
      訴代理人丁○○簽立協議書成立和解，並當日支付150000
      元，其自93年8 月起並按月支付款項10,000元，現僅尚欠
      200,000 元未還之事實，亦為證人丁○○所承認（見本院
      94年2月1日），並有收據影本在卷可參，雖證人丁○○證
      稱其認為被告等人於訂約時並無支付能力，且因其不知被
      告乙○○即為發票人，使其誤認「乙○○」係被告丙○○
      之債務人，事後因支票退票，其查證後始知發票人即為被
      告乙○○本人，而認被告等均涉有共同詐欺犯行等語，並
      有支票、退票理由單影本在卷可參，被告乙○○、被告丙○○亦不否認其二人告知發票人「乙○○」之支票係其親
      戚所簽發，並有支票影本在卷可參，惟被告乙○○供稱因
      告訴代理人丁○○均稱呼其李小姐，並認為其為被告甲○○之親生女兒，其係為避免解釋家中之隱私，故與其母均
      對丁○○稱「乙○○」為其親戚等情，業據本院於94年2
      月1 日審判程序隔離訊問被告乙○○及被告丙○○之供述
      對照相吻合，且核與被告甲○○所供情節一致，依被告甲○○、丙○○與被告乙○○係屬養父母關係以觀，其所供
      因不欲與外人道其非親生父母關係等情，係合乎人之常情
      ，尚難僅以此即認定為被告三人詐欺之積極事證。
（三）被告丙○○所稱於89年間曾對外有數百萬元債權尚未追償
      之事，經本院隔離訊問後，核與被告乙○○所證情節一致
      （見本院94年2月1日審理筆錄），而觀諸被告等於告訴人
      裝潢期間陸續付款達137,673 元，告訴人收到款項後並陸
      續估價施作裝潢，其等雖於89年9 月起未繼續支付款項，
      而於90年7 月始繼續付款，惟該店曾因被告申請假扣押而
      欠缺營業必要設備，亦為告訴代理人所不否認，則該店於
      89年上半年仍一直營業至生財機具遭告訴人聲請法院查封
      而無法繼續營業，加上被告丙○○遭人倒債數百萬元，以
      致無法繼續清償所欠告訴人之裝潢款項，即被告等事後因
      無法繼續經營而未能依約付款，尚難遽認被告等係施用詐
      術而為詐欺犯行，且被告等已與告訴代理人達成協議，被
      告等亦依該協議按月支付款項，現僅積欠200,000 元將陸
      續按月支付，此為告訴代理人所肯認，則被告等於訂約時
      並非毫無資力亦無施用詐術，自不能以被告嗣後經濟狀況
      生變致所簽發之支票跳票，率爾論其等有詐欺取財故意及
      舉止，本件應係民事債務不履行，尚難以告訴人所為不實
      不盡之供述，遂以刑法上詐欺罪相繩。公訴人所指之證據
      尚不足以證明被告等有何詐欺犯行，依卷內資料復查無其
      他積極證據足資證明被告等涉有詐欺罪嫌，本件不能證明
      被告甲○○、乙○○、丙○○犯罪，依法應為均無罪之諭
      知。
六、移送併辦意旨（臺灣高雄地方法院檢察署93年度偵字第5471
    號、5740號）另認被告甲○○於91年間另於高雄市涉有詐欺
    犯行，惟被告甲○○被訴詐欺罪部分業經本院諭知無罪，已
    如前述，故移送併辦部分與本案應無裁判上一罪關係，且未
    經起訴，本院自無從一併加以裁判，應退回由檢察官另為適
　　法之處理，附此敘明。
據上論斷，應依刑事訴訟法第301 條第1項，判決如主文。
本案經檢察官李傳侯到庭執行職務。
中　　華　　民　　國　　94　　年　　2 　　月　　4 　　日
　　　　　　　　　刑事第十二庭
                            審判長法　官　李英豪
                                  法  官  胡宏文
                                  法  官  沈君玲
上正本證明與原本無異。
如不服本判決，應於判決送達後十日內向本院提出上訴狀（應抄
附繕本）。告訴人或被害人如對於本判決不服者，應具備理由請
求檢察官上訴，其上訴期間之計算係以檢察官收受判決正本之日
期為準。
                                  書記官  張富
中　　華　　民　　國　　94　　年　　2　　 月　　5　 　日
